---
title: "Estimation of probability and standart error"
author: "Ivan Derkachev"
date: "2024-10-13"
output: html_document
---

```{r setup, include=FALSE}
knitr::opts_chunk$set(echo = TRUE)

library(dplyr)
library(ggplot2)
library(tidyr)
```


## Параметры эксперимента
```{r}
true_probs <- seq(0.1, 0.9, by = 0.1)  # Диапазон истинных вероятностей
n_simulations <- 1000  # Количество виртуальных экспериментов
n_patients <- seq(10, 1000, 10)  # Различные размеры выборки
```

## Функция для проведения эксперимента
```{r}
run_experiment <- function(sample_size, true_prob) {
  samples <- rbinom(n = sample_size * n_simulations, size = 1, prob = true_prob)
  sample_matrix <- matrix(samples, nrow = n_simulations, ncol = sample_size) # Каждая строка — это один эксперимент
  empirical_probs <- rowMeans(sample_matrix) # Вероятность события для каждого эксперимента
  return(empirical_probs)
}
```

## Эксперименты разных комбинаций размера выборок и истинных вероятностей
```{r}
results <- expand.grid(sample_size = n_patients, true_prob = true_probs) %>%
  rowwise() %>%
  mutate(empirical_probs = list(run_experiment(sample_size, true_prob)),
         error = list(abs(empirical_probs - true_prob))) %>%
  unnest(c(empirical_probs, error)) %>%
  group_by(sample_size, true_prob) %>%
  summarise(mean_error = mean(error), .groups = 'drop')

```


## График зависимости ошибки от объема выборки и истинной вероятности
```{r}
ggplot(results, aes(x = sample_size, y = mean_error, color = as.factor(true_prob))) +
  geom_line() +
  labs(title = "Зависимость ошибки от объема выборки и истинной вероятности",
       x = "Размер выборки",
       y = "Средняя ошибка",
       color = "Истинная вероятность") +
  theme_minimal()
```

SE больше всего при истинной вероятнсти = 0.5, независимо от размера выборки.

SE обратно пропорциональна корню квадратному из размера выборки: 
SE = sqrt((ист.вероятность * (1 - ист.вероятность)) / размер выборки)

Для сравнения график по этой формуле:

```{r}
true_probs <- seq(0.1, 0.9, by = 0.1)  # Диапазон истинных вероятностей
n_patients <- seq(10, 1000, 10)  # Различные размеры выборки

# Вычисление стандартной ошибки
results <- expand.grid(sample_size = n_patients, true_prob = true_probs) %>%
  mutate(standard_error = sqrt((true_prob * (1 - true_prob)) / sample_size))

# Построение графика стандартной ошибки как функции от объема выборки
ggplot(results, aes(x = sample_size, y = standard_error, color = as.factor(true_prob))) +
  geom_line() +
  labs(title = "Зависимость стандартной ошибки от размера выборки",
       x = "Размер выборки",
       y = "Стандартная ошибка",
       color = "Истинная вероятность") +
  theme_minimal()
```

