---
title: "Introduction"
author: "Ivan Derkachev"
date: "2024-09-09"
output:
  word_document: default
  toc: true
  html_notebook: null
toc_title: Оглавление
---

```{r setup, include=FALSE}
knitr::opts_chunk$set(echo = TRUE, message = FALSE, warning = FALSE)

library(tidyverse)
library(readxl)
library(openxlsx)
library(psych)
library(flextable)

```

## Чтение данных (пакеты readr, readxl)

Основные функции

```{r}
# data_tsv, data_csv, data_csv2, data_excel, data_rds
```

## Запись файлов (пакеты readr, readxl)

Основные функции

```{r}
# write_delim, write_csv, write_excel_csv, write_csv2, write_excel_csv2, 
#write.xlsx(data_excel, "data/docs/data_excel.xlsx", sheetName = "data", 
#           colNames = TRUE, rowNames = TRUE, append = FALSE)
#write_rds
```

Аргументы col.names и row.names говорят, нужно ли записывать в файл имена столбцов и имена строк соответственно. Аргумент append нужен для того, чтобы добавлять новые листы к уже существующей книге

Основной формат данных в R - .rds. Особенность - он сериализует файл.  

## tibble вместо data.frame

%>% - Ctrl + Shift + M

Особенности tibble:

1) tibble не изменяют тип ввода. Если вы вводили переменные типа character, то такими они и будут. Если numeric, то будут numeric. В том числе это позволяет даже вводить в качестве значений ячеек списки!
2) tibble не меняет имена переменных: если вы ввели имя с пробелом, то он не будет заполнен точкой или иным знаком, однако, нужно оборачивать имена в апострофы.
3) Оценивает аргументы **лениво и последовательно**, что мы разберём в следующем шаге;
4) Не использует имена строк;
5) При выводе таблицы данных в печать автоматически будут показаны только первые 10 строк и все столбцы, которые     поместятся на экран.

```{r}
tibble(var_1 <- 1:10, var_2 <- var_1 ** 2)
```

## Три важных глагола

1) select(), where()
2) filter()
3) mutate()