---
title: "Regression_ analysis"
author: "Ivan Derkachev"
date: "2024-12-22"
output: 
   html_document:
       toc: true
       toc_float:
           collapsed: false
       toc_depth: 4
---

```{r setup, include=FALSE}
knitr::opts_chunk$set(echo = FALSE, warning = FALSE, message = FALSE)

library(car)
library(tidyverse)
library(readxl)
library(gtsummary)
library(modelsummary)
library(GGally)
library(broom)
library(ggfortify)
library(ggResidpanel)
library(performance)
library(lmtest)
library(sandwich)
library(emmeans)

```




```{r}

data <- read_xlsx("HW_data.xlsx")

```

# Оценка физической активности респондентов 

**Для оценки физической активности использованы следующие параметры:**

1) PAQ605 - Vigorous work activity
2) PAQ610 - Number of days vigorous work
3) PAD615 - Minutes vigorous-intensity work

4) PAQ620 - Moderate work activity
6) PAQ625 - Number of days moderate work
7) PAD630 - Minutes moderate-intensity work

8) PAQ635 - Walk or bicycle
9) PAQ640 - Number of days walk or bicycle
10) PAD645 - Minutes walk/bicycle for transportation

11) PAQ650 - Vigorous recreational activities
12) PAQ655 - Days vigorous recreational activities
13) PAD660 - Minutes vigorous recreational activities

14) PAQ665 - Moderate recreational activities
15) PAQ670 - Days moderate recreational activities
16) PAD675 - Minutes moderate recreational activities

17) PAD680 - Minutes sedentary activity


**Для оценки физической активности респондентов выполнялся перевод времени активности в метаболические эквиваленты (MET).**

*Использована литература: Haskell WL, Lee IM, Pate RR, et al. Physical activity and public health: updated recommendation for adults from the American College of Sports Medicine and the American Heart Association. Med Sci Sports Exerc. 2007;39(8):1423-1434. doi:10.1249/mss.0b013e3180616b27*

**Значения МЕТ:**  

1) Сидячая активность = 1
2) Пешая ходьба или катание на велосипеде = (3+6) / 2 = 4.5
3) Умеренная активность = 5
4) Высокая активность = 8


```{r}
MET_vigorous <- 8
MET_moderate <- 5
MET_walk_bicycle <- (3+6) /2
MET_sedentary <- 1

data <- data %>% 
  mutate(
    PAQ605 = recode(PAQ605, `1` = 1, `2` = 0),
    PAQ620 = recode(PAQ620, `1` = 1, `2` = 0),
    PAQ635 = recode(PAQ635, `1` = 1, `2` = 0),
    PAQ650 = recode(PAQ650, `1` = 1, `2` = 0),
    PAQ665 = recode(PAQ665, `1` = 1, `2` = 0)
  ) %>% 
  mutate(
    MET_vigorous_work = PAQ605 * PAQ610 * PAD615 * MET_vigorous, # Интенсивная работа
    MET_moderate_work = PAQ620 * PAQ625 * PAD630 * MET_moderate, # Умеренная работа
    MET_walk_bike = PAQ635 * PAQ640 * PAD645 * MET_walk_bicycle, # Ходьба или велосипед
    MET_vigorous_recreation = PAQ650 * PAQ655 * PAD660 * MET_vigorous, # Интенсивные развлечения
    MET_moderate_recreation = PAQ665 * PAQ670 * PAD675 * MET_moderate, 
    MET_sedentary = PAD680 * MET_sedentary, 
    Total_MET = MET_vigorous_work + MET_moderate_work + MET_walk_bike + 
                MET_vigorous_recreation + MET_moderate_recreation + MET_sedentary # Общая активность
  )
```



*Есть ли у вас предварительные предположения относительно того, каким образом выбранный вами пока затель может быть ассоциирован с гликированным гемоглобином?*

Основная гипотеза заключается в том, что физическая активность, измеряемая с помощью MET, влияет на уровень гликированного гемоглобина через механизмы, включающие снижение инсулинорезистентности и поддержание нормального уровня глюкозы в крови.


# Ковариаты показателей, включенных в модель для коррекции эффекта физической активности в отношении гликированного гемоглобина

**Ковариаты для коррекции:**

1) Age (количесвтенная переменная RIDAGEYR)
2) Sex (категориальная переменная RIAGENDR). Две категории: 1 - Male, 2 - Female  
3) Race (категориальная переменная RIDRETH3). 
Семь категорий: 1	- Mexican American, 2 -	Other Hispanic, 3 -	Non-Hispanic White, 4 -	Non-Hispanic Black, 6 -	6. Non-Hispanic Asian, 7 -	Other Race - Including Multi-Racial  
4) Education (категориальная переменная DMDEDUC2. 
Пять категорий: 1	- Less than 9th grade, 2 - 9-11th grade (Includes 12th grade with no diploma), 3 - High school graduate/GED or equivalent, 4 - Some college or AA degree, 5 - College graduate or above)  
5) Family income (катогриальная переменная INDFMIN2). 
Двенадцать категорий: 1	- 0 to 4,999, 2 - 5,000 to 9,999, 3 - 10,000 to 14,999, 4 -	15,000 to 19,999, 5 - 20,000 to 24,999, 6 - 25,000 to 34,999, 7	- 35,000 to 44,999, 8	- 45,000 to 54,999, 9	- 55,000 to 64,999, 10 - 65,000 to 74,999, 11	- 75,000 to 99,999, 12 -	100,000 and Over.  
6) Comorbidities (категориальные переменные: MCQ010, MCQ035, MCQ160c, MCQ160b, MCQ160e, MCQ160f, MCQ160m, MCQ170m, MCQ160o, MCQ220, BPQ020, DIQ010). 
Две категории: 1 - Yes, 2 - No
7) Smoking (категориальная переменная SMQ040). 
Три категории: 1	- Every day, 2 - Some days, 3 -	Not at all  


## Бонусное задание.
*Для представленного DAG'а укажите роль каждого показателя по отношениюкизучаемой ассоциации между физической активностью и гликированным гемоглобином (конфаундеры (в том числе proxy конфаундеры), коллайдеры, медиаторы)*

**Ответ:** Age - конфаундер, Comorbidities - конфаундер, Education - конфаундер, Family income - конфаундер, Race - конфаундер, Sex - конфаундер, Smoking - proxy конфаундер, Blood pressure - коллайдер, Diabetic medication - коллайдер, Marital status - parent exposure, BMI - медиатор.


# Эксплораторный анализ

```{r, fig.width=16, fig.height=16}
data <- data %>% 
  mutate(
    Age = RIDAGEYR,
    Sex = as.factor(ifelse(RIAGENDR == 1, "Male", "Female")),
    Race = as.factor(RIDRETH3),
    Education = as.factor(DMDEDUC2),
    Family_income = as.factor(INDFMIN2),
    Comorbidities = ifelse(
      rowSums(select(., starts_with("MCQ"), BPQ020, DIQ010) == 1) > 0, 
      "yes", "no") %>% as.factor(),
    Smoking = as.factor(SMQ040),
    Glycohemoglobin = LBXGH
  ) %>%
  select(
    c(SEQN, Age, Sex, Race, Education, 
      Family_income, Comorbidities, Smoking, Total_MET, Glycohemoglobin))
         

tbl_summary(
  data, include = -c(SEQN), 
  type = list(all_continuous() ~ "continuous2"),
  statistic = list(
    all_continuous() ~ c("{N_nonmiss}", "{mean} ({sd})", "{median} ({p25}-{p75})", "{min}-{max}")
  )) %>%
  modify_footnote(everything() ~ NA) %>%
  bold_labels()



ggpairs(
  data %>% select(Age, Sex, Race, Education, Family_income, Comorbidities, Smoking, Total_MET, Glycohemoglobin), 
  upper = list(continuous = wrap("points", alpha = 0.5, size = 1),
               combo = wrap("points", alpha = 0.5, size = 1),
               disrete = "blank"),
  lower = list(continuous = "cor",
               discrete = "count",
               combo = wrap("box_no_facet", outlier.size = 0.5)),
  diag = list(continuous = "barDiag",
              discrete = "barDiag"),
  showStrips = TRUE, progress = FALSE) +
  theme_bw(base_size = 12) +
  theme(axis.text.x = element_text(angle = 90, hjust = 1),
        panel.grid.minor = element_blank(),
        strip.placement = "outside",
        strip.background = element_rect(color = "white", fill = "#EFEBE9"),
        strip.text = element_text(size = 10, face = "bold"))
```




# Оценка моделей для зависимости гликированного гемоглобина от выбранного вами показателя физической активности без ковариат и с ними

## Модель без ковариат

**Оценка модели:**
```{r}
model_no_covariates <- lm(Glycohemoglobin ~ Total_MET, data = data)
summary(model_no_covariates)

```


## Диагностика модели без ковариат
### Residuals vs Fitted, scale-location plots
```{r}

autoplot(model_no_covariates, which = c(1,3), label.size = 3) +
  theme_bw()


resid_xpanel(model_no_covariates, smoother = TRUE) +
  theme_bw()
```

1. Присутствует явная нелинейность по мере увеличения значений физической активности, выраженной в MET. Вероятнее всего, причина этому - выбросы.  
2.  Разброс по линии регресии примерно одинаков. Можно говорить о гомогедостичности остатков.

### QQ-plot, гистограмма

```{r}
resid_panel(model_no_covariates, plots = c("qq", "hist"))
```


Наблюдается выраженная ассиметричность распределения. Вероятно, также по причине выбросов.

### Residuals-Leverage, COOK's D plots

```{r}

resid_panel(model_no_covariates, plots = c("lev", "cookd"))
```


Расстояние Кука < 0.5.


## Модель с ковариатами

**Оценка модели:**

```{r}
model_with_covariates <- lm(Glycohemoglobin ~ Total_MET + Age + Sex + Race + Education + 
                              Family_income + Comorbidities + Smoking, 
                            data = data)
summary(model_with_covariates)
```



## Диагностика модели с ковариатами
### Residuals vs Fitted, scale-location plots
```{r}

autoplot(model_with_covariates, which = c(1,3), label.size = 3) +
  theme_bw()

```



```{r}
resid_xpanel(model_with_covariates, smoother = TRUE)
```

1. Присутствует нелинейность по мере увеличения значений физической активности, выраженной в MET. Вероятнее всего, причина этому - выбросы.  
2.  Разброс по линии регресии примерно одинаков. Можно говорить о гомогедостичности остатков.


### QQ-plot, гистограмма

```{r}
resid_panel(model_with_covariates, plots = c("qq", "hist"))
```

Наблюдается выраженная ассиметричность распределения. Вероятно, также по причине выбросов.


### Residuals-Leverage, COOK's D plots

```{r}

resid_panel(model_with_covariates, plots = c("lev", "cookd"))
```

Расстояние Кука < 0.5.



### Оценка мультиколлинеарности.

```{r, fig.width=12, fig.height=5}

vif(model_with_covariates)
check_model(model_with_covariates, check ="vif")


```

VIF < 5. Все в пределах нормы. Мультиколлинеарности нет.



## Табличное представления оценок и доверительные интервалы

```{r}
tidy(model_with_covariates, conf.int = TRUE)

```



## Коррекция № 1.
Распределение переменной предиктора физической активности (Total_MET) ассиметрично. Трансформируем его с помощью логарифмирования.


### Скорректированная модель без ковариат

Оценка модели:
```{r}
model_no_covariates_with_corection <- lm(Glycohemoglobin ~ log(Total_MET, 0.1), data)
summary(model_no_covariates_with_corection)
```


### Диагностика после корректирования модели без ковариат

#### Residuals vs Fitted, scale-location plots
```{r}

autoplot(model_no_covariates_with_corection, which = c(1,3), label.size = 3) +
  theme_bw()

```



```{r}
resid_xpanel(model_no_covariates_with_corection, smoother = TRUE)
```

#### QQ-plot, гистограмма


```{r}
resid_panel(model_no_covariates_with_corection, plots = c("qq", "hist"))
```

#### Residuals-Leverage, COOK's D plots

```{r}

resid_panel(model_no_covariates_with_corection, plots = c("lev", "cookd"))
```

### Табличное представления оценок и доверительные интервалы

```{r}
tidy(model_no_covariates_with_corection, conf.int = TRUE)

```

*Вывод*: После удаления выбросов и использования натурального логарифма разброс остатков стал более равномерным, а расстояния Кука уменьшились. 

Оценки всех коэффициентов и констант со стандартными ошибками, значения t-критерия и p-value для проверки нулевой гипотезы о равенстве 0 коэффициентов
```{r}
coeftest(model_no_covariates_with_corection, vcov = vcovHC, type = "HC1") %>% broom::tidy(conf.int = TRUE)
```



### Скорректированная модель с ковариатами

```{r}

model_with_covariates_with_corection <- lm(Glycohemoglobin ~ log(Total_MET, 0.1) +
                                             Age + Sex + Race + Education +
                                             Family_income + Comorbidities + Smoking,
                                           data = data)
summary(model_with_covariates_with_corection)
```

### Диагностика модели с ковариатами после коррекции 

#### Residuals vs Fitted, scale-location plots
```{r}
autoplot(model_with_covariates, c(1,3))
```


```{r, fig.width=8, fig.height=6}
resid_xpanel(model_with_covariates, smoother = TRUE)
```

#### QQ-plot, гистограмма

```{r}
resid_panel(model_with_covariates, plots = c("qq", "hist"))
```

#### Residuals-Leverage, COOK's D plots

```{r}

resid_panel(model_with_covariates, plots = c("lev", "cookd"))
```

#### Оценка мультиколлинеарности

```{r, fig.width=12, fig.height=5}
vif(model_with_covariates_with_corection)
check_model(model_with_covariates_with_corection, check ="vif")
```

Коэффициенты корреляции Пирсона:

```{r}
cor(data %>% filter(Total_MET > -1000) %>% dplyr::select(Total_MET, Age))
```
*Вывод*: После удаления выбросов и использования натурального логарифма разброс остатков не изменился и расстояния Кука значительно не изменились.

Оценки всех коэффициентов и констант со стандартными ошибками, значения t-критерия и p-value для проверки нулевой гипотезы о равенстве 0 коэффициентов

### Табличное представления оценок и доверительные интервалы
```{r}
tidy(model_with_covariates_with_corection, conf.int = TRUE)

```


# Задание 5. 
Представьте результаты оценки модели без ковариат и с ковариатами в виде точечной и интервальной оценки эффекта физической активности. Дайте им словесную интерпретацию. Какие выводы мы можем сделать, исходя из точечной оценки? А из интервальной? Как вы думаете, можно ли считать эффект клинически значимым? Если затрудняетесь с ответом, что бы вам помогло дать ответ на этот вопрос?


**Выводы**

1. Модель без ковариат:
- Точечная оценка эффекта физической активности равна 0.195, что свидетельствует о небольшом, но положительном эффекте.
- Интервальная оценка: 95% доверительный интервал (ДИ): 0.073 – 0.317. Интервал не включает ноль, что указывает на статистически значимый эффект (p < 0.01).
- Интерпретация: Физическая активность в данной модели оказывает значимое влияние на исследуемый результат, и мы можем с высокой уверенностью утверждать, что эффект положительный.

2. Модель с ковариатами:
- Точечная оценка эффекта физической активности снизилась до 0.029.
- Интервальная оценка: 95% ДИ: -0.0965 – 0.155. Интервал включает ноль, что указывает на отсутствие статистически значимого эффекта (p = 0.64).
- Интерпретация: После учета ковариат влияние физической активности становится статистически незначимым. Это говорит о том, что эффект физической активности может быть обусловлен взаимодействием с другими переменными.

# Задание 6. 
Проверьте гипотезу об отсутствии ассоциации между физической активностью и гликированным гемоглобином. Сделайте выводы по полученным результатам.


Н0: Нет ассоциации между физической активностью и гликированным гемоглобином  
Н1: Есть ассоциации между физической активностью и гликированным гемоглобином


```{r}
temp <- data %>% select(Glycohemoglobin, Total_MET)
cor.test(temp$Glycohemoglobin, log(temp$Total_MET, 0.1), method = "spearman")
```
*Выводы*: Отвергаем нулевую гипотезу об отсутствии ассоциации между гликированным гемоглобином и логарифмом физической активности.

# Задание 7. 
Является ли пол модификатором эффекта физической активности в отношении гликированного гемоглобина? Если да, каков эффект для мужчин и женщин и насколько он отличается между ними?

```{r}
model_fit <- lm(Glycohemoglobin ~ log(Total_MET, 0.1)*Sex , data)
summary(model_fit)
```


```{r}
emtrends(model_fit, pairwise ~ Sex, var="log(Total_MET, 0.1)")
```

**Вывод:** Пол не является модификатором эффекта физической активности в отношении гликированного гемоглобина.


# Задание 8. 
Соответствуют ли полученные вами результаты вашему исходному предположению? Как меняется оценка эффекта физической активности при добавлении ковариат в модель и почему?

**Ответ**: При работе с моделью без ковариат, было обнаружено положительное влияние физической активности в отношении гликированного гемоглобина. Однако, при добавлении в модель ковариат, полученные результаты не соответствуют исходному предположению: физическая активность не влияет на уровень гликированного геомглобина. Также добавление ковариат привело к снижению эффекта уровня физической активности на содержание гликированного гемоглобина и изменению p-value.














