---
title: "Regression_ analysis"
author: "Ivan Derkachev"
date: "2024-02-07"
output: 
   html_document:
       toc: true
       toc_float:
           collapsed: false
       toc_depth: 4
---

```{r setup, include=FALSE}
knitr::opts_chunk$set(echo = FALSE, warning = FALSE, message = FALSE)

library(car)
library(tidyverse)
library(readxl)
library(gtsummary)
library(modelsummary)
library(GGally)
library(broom)
library(ggfortify)
library(ggResidpanel)
library(performance)
library(lmtest)
library(sandwich)
library(emmeans)
library(flextable)
library(gvlma)
library(bestNormalize)

```




```{r}

data_raw <- read_xlsx("HW_data.xlsx")

```



## Проверка датасета
### Проверка на пропущенные значения

```{r}
if(sum(is.na(data)) == 0) {
  cat("Пропущеннных значений нет")
} else cat("Число пропущеннных значений:", sum(is.na(data)))
```

### Проверка на выбросы (1.5 IQR)
```{r}
find_outliers_flextable <- function(df) {
  
  # Проверяем наличие числовых переменных
  numeric_cols <- sapply(df, is.numeric)
  if (!any(numeric_cols)) {
    stop("Нет числовых переменных в датафрейме.")
  }
  
  # Находим выбросы для каждой числовой переменной
  outliers_list <- lapply(df[, numeric_cols, drop = FALSE], function(column) {
    stats <- boxplot.stats(column)
    return(stats$out)  # Возвращаем выбросы
  })
  
  # Оставляем только переменные с выбросами
  outliers_list <- outliers_list[sapply(outliers_list, function(x) length(x) > 0)]
  
  # Если выбросов нет
  if (length(outliers_list) == 0) {
    message("Выбросов не найдено!")
    return(NULL)
  }
  
  # Создаем таблицу с результатами
  outliers_table <- data.frame(
    Variable = names(outliers_list),  # Имена переменных
    Num_Outliers = sapply(outliers_list, length),  # Количество выбросов
    Outliers = sapply(outliers_list, function(x) paste(x, collapse = ", ")),  # Значения выбросов
    stringsAsFactors = FALSE
  )
  
  # Преобразуем таблицу в flextable
  ft <- flextable(outliers_table)
  
  # Настройка внешнего вида таблицы
  ft <- set_header_labels(ft, Variable = "Переменная", Num_Outliers = "Количество выбросов", Outliers = "Значения выбросов")
  ft <- autofit(ft)
  
  return(ft)
}


selected_vars <- c("PAQ605", "PAQ610", "PAD615",
                     "PAQ620", "PAQ625", "PAD630",
                     "PAQ635", "PAQ640", "PAD645",
                     "PAQ650", "PAQ655", "PAD660",
                     "PAQ665", "PAQ670", "PAD675",
                     "PAD680")

#find_outliers_flextable(data_raw[selected_vars])
```

Бросается в глаза наличие двух значений "9999" в переменной PAD680. Удалим их.
Остальные перменные Будут проанализированы позже, после составления датафрейма.

### Удаление значений
```{r}

data <- data_raw %>% 
  filter(PAD680 != 9999)
```


# Задание 1. 

Оценка физической активности респондентов 

**Для оценки физической активности использованы следующие параметры:**

1) PAQ605 - Vigorous work activity
2) PAQ610 - Number of days vigorous work
3) PAD615 - Minutes vigorous-intensity work

4) PAQ620 - Moderate work activity
6) PAQ625 - Number of days moderate work
7) PAD630 - Minutes moderate-intensity work

8) PAQ635 - Walk or bicycle
9) PAQ640 - Number of days walk or bicycle
10) PAD645 - Minutes walk/bicycle for transportation

11) PAQ650 - Vigorous recreational activities
12) PAQ655 - Days vigorous recreational activities
13) PAD660 - Minutes vigorous recreational activities

14) PAQ665 - Moderate recreational activities
15) PAQ670 - Days moderate recreational activities
16) PAD675 - Minutes moderate recreational activities

17) PAD680 - Minutes sedentary activity


**Для оценки физической активности респондентов выполнялся перевод времени активности в метаболические эквиваленты активности в неделю (MET).**

*Использована литература: Haskell WL, Lee IM, Pate RR, et al. Physical activity and public health: updated recommendation for adults from the American College of Sports Medicine and the American Heart Association. Med Sci Sports Exerc. 2007;39(8):1423-1434. doi:10.1249/mss.0b013e3180616b27*

**Значения МЕТ:**  

1) Сидячая активность = 1
2) Пешая ходьба или катание на велосипеде = (3+6) / 2 = 4.5
3) Умеренная активность = 5
4) Высокая активность = 8


```{r}
MET_vigorous <- 8
MET_moderate <- 5
MET_walk_bicycle <- (3+6) /2
MET_sedentary <- 1

data_MET <- data %>% 
  mutate(
    PAQ605 = recode(PAQ605, `1` = 1, `2` = 0),
    PAQ620 = recode(PAQ620, `1` = 1, `2` = 0),
    PAQ635 = recode(PAQ635, `1` = 1, `2` = 0),
    PAQ650 = recode(PAQ650, `1` = 1, `2` = 0),
    PAQ665 = recode(PAQ665, `1` = 1, `2` = 0)
  ) %>% 
  mutate(
    MET_vigorous_work = PAQ605 * PAQ610 * PAD615 * MET_vigorous, # Интенсивная работа
    MET_moderate_work = PAQ620 * PAQ625 * PAD630 * MET_moderate, # Умеренная работа
    MET_walk_bike = PAQ635 * PAQ640 * PAD645 * MET_walk_bicycle, # Ходьба или велосипед
    MET_vigorous_recreation = PAQ650 * PAQ655 * PAD660 * MET_vigorous, # Интенсивные развлечения
    MET_moderate_recreation = PAQ665 * PAQ670 * PAD675 * MET_moderate, 
    MET_sedentary = PAD680 * MET_sedentary, 
    Total_MET = MET_vigorous_work + MET_moderate_work + MET_walk_bike + 
                MET_vigorous_recreation + MET_moderate_recreation + MET_sedentary # Общая активность
  )
```



*Есть ли у вас предварительные предположения относительно того, каким образом выбранный вами пока затель может быть ассоциирован с гликированным гемоглобином?*

Основная гипотеза заключается в том, что физическая активность, измеряемая с помощью MET, влияет на уровень гликированного гемоглобина через механизмы, включающие снижение инсулинорезистентности и поддержание нормального уровня глюкозы в крови.


# Задание 2.

Ковариаты показателей, включенных в модель для коррекции эффекта физической активности в отношении гликированного гемоглобина

**Ковариаты для коррекции:**

1) Age (количесвтенная переменная RIDAGEYR)
2) Sex (категориальная переменная RIAGENDR). Две категории: 1 - Male, 2 - Female  
3) Race (категориальная переменная RIDRETH3). 
Шесть категорий: 1	- Mexican American, 2 -	Other Hispanic, 3 -	Non-Hispanic White, 4 -	Non-Hispanic Black, 6 - Non-Hispanic Asian, 7 -	Other Race - Including Multi-Racial  
4) Education (категориальная переменная DMDEDUC2. 
Пять категорий: 1	- Less than 9th grade, 2 - 9-11th grade (Includes 12th grade with no diploma), 3 - High school graduate/GED or equivalent, 4 - Some college or AA degree, 5 - College graduate or above)  
5) Family income (катогриальная переменная INDFMIN2). 
Двенадцать категорий: 1	- 0 to 4,999, 2 - 5,000 to 9,999, 3 - 10,000 to 14,999, 4 -	15,000 to 19,999, 5 - 20,000 to 24,999, 6 - 25,000 to 34,999, 7	- 35,000 to 44,999, 8	- 45,000 to 54,999, 9	- 55,000 to 64,999, 10 - 65,000 to 74,999, 11	- 75,000 to 99,999, 12 -	100,000 and Over.  
6) Comorbidities (категориальные переменные: MCQ010, MCQ035, MCQ160c, MCQ160b, MCQ160e, MCQ160f, MCQ160m, MCQ170m, MCQ160o, MCQ220, BPQ020, DIQ010). 
Две категории: 1 - Yes, 2 - No
7) Smoking (категориальная переменная SMQ040). 
Три категории: 1	- Every day, 2 - Some days, 3 -	Not at all  


## Бонусное задание.
*Для представленного DAG'а укажите роль каждого показателя по отношениюкизучаемой ассоциации между физической активностью и гликированным гемоглобином (конфаундеры (в том числе proxy конфаундеры), коллайдеры, медиаторы)*

**Ответ:** Age - конфаундер, Comorbidities - конфаундер, Education - конфаундер, Family income - конфаундер, Race - конфаундер, Sex - конфаундер, Smoking - proxy конфаундер, Blood pressure - коллайдер, Diabetic medication - коллайдер, Marital status - parent exposure, BMI - медиатор.


# Задание 3.

Эксплораторный анализ

```{r}
data <- data_MET %>% 
  mutate(
    Age = RIDAGEYR,
    Sex = as.factor(ifelse(RIAGENDR == 1, "Male", "Female")),
    Race = as.factor(RIDRETH3) %>%
      fct_recode(
        "Mexican_American" = "1",
        "Other_Hispanic" = "2",
        "Non-Hispanic_White" = "3",
        "Non-Hispanic_Black" = "4",
        "Non-Hispanic_Asian" = "6",
        "Other_Race" = "7"
      ),
    Education = as.factor(DMDEDUC2) %>%
      fct_recode(
        "Less_9th-grade" = "1",
        "9-11th_grade" = "2",
        "High_school_graduate/GED" = "3",
        "Some_college" = "4",
        "College_graduate_or_above" = "5"
      ),
    Family_income = as.factor(INDFMIN2) %>%
      fct_recode(
        "0-4,999" = "1",
        "5,000-9,999" = "2",
        "10,000-14,999" = "3",
        "15,000-19,999" = "4",
        "20,000-24,999" = "5",
        "25,000-34,999" = "6",
        "35,000-44,999" = "7",
        "45,000-54,999" = "8",
        "55,000-64,999" = "9",
        "65,000-74,999" = "10",
        "75,000-99,999" = "11",
        "100,000-Over" = "12"
      ),
    Comorbidities = ifelse(
      rowSums(select(., starts_with("MCQ"), BPQ020, DIQ010) == 1) > 0, 
      "Yes", "No"
    ) %>% as.factor(),
    Smoking = as.factor(SMQ040) %>%
      fct_recode(
        "Every_day" = "1",
        "Some_days" = "2",
        "Not_at_all" = "3"
      ),
    Glycohemoglobin = LBXGH
  ) %>%
  select(
    c(Age, Sex, Race, Education, 
      Family_income, Comorbidities, Smoking, Total_MET, Glycohemoglobin)
    )
         

tbl_summary(
  data, 
  type = list(all_continuous() ~ "continuous2"),
  statistic = list(
    all_continuous() ~ c("{N_nonmiss}", "{mean} ({sd})", "{median} ({p25}-{p75})", "{min}-{max}")
  )) %>%
  modify_footnote(everything() ~ NA) %>%
  bold_labels()



#ggpairs(
#  data %>% select(Age, Sex, Race, Education, Family_income, Comorbidities, Smoking, Total_MET, #Glycohemoglobin), 
#  upper = list(continuous = wrap("points", alpha = 0.5, size = 1),
#               combo = wrap("points", alpha = 0.5, size = 1),
#               disrete = "blank"),
#  lower = list(continuous = "cor",
#               discrete = "count",
#               combo = wrap("box_no_facet", outlier.size = 0.5)),
#  diag = list(continuous = "barDiag",
#              discrete = "barDiag"),
#  showStrips = TRUE, progress = FALSE) +
#  theme_bw(base_size = 12) +
#  theme(axis.text.x = element_text(angle = 90, hjust = 1),
#        panel.grid.minor = element_blank(),
#        strip.placement = "outside",
#        strip.background = element_rect(color = "white", fill = "#EFEBE9"),
#        strip.text = element_text(size = 10, face = "bold"))

```


### Факторные переменные
```{r, fig.width=10, fig.height=10}
data %>%
  select(Sex, Race, Education, Family_income, Comorbidities, Smoking) %>% 
  gather(key = "Variable", value = "Value") %>%
  ggplot(aes(x = Value)) +
  geom_bar(fill = "steelblue") +
  facet_wrap(~ Variable, scales = "free") +
  theme_minimal() +
  theme(axis.text.x = element_text(angle = 90, hjust = 1))

```

### Числовые переменные
```{r}
data %>%
  select_if(is.numeric) %>% 
  gather(key = "Variable", value = "Value") %>%
  ggplot(aes(x = Value)) +
  geom_histogram(bins = 50, 
                 fill = "steelblue", color = "black") +
  facet_wrap(~ Variable, scales = "free") +
  theme_minimal()
```

**Выводы:**  
1. В выборке преобладают взрослые люди старше 40 лет, много 80-летних относительно общего числа.  
2. В выборке больше мужчин, чем женщин  
3. В выборке преобладает раса Non-Hispanic White, т.е. неиспаноязычное белое население США  
4. В выборке преобладает люди с годовым заработком больше 100 тысяч в год.  
5. В выборке преобладают некурящие люди.  
6. Большая часть значений гликированного гемоглобина находится в пределах нормы (4 - 5.7% (до 6.5% по некоторым данным)). Однако есть много значений правее нормы.  
6. Распределение переменной Total_MET далеко от нормального.  


Если попытаться построить модель по исходным данным допущения линейной регрессии ожидаемо не выполняются.
```{r}
wrong_model <- lm(Glycohemoglobin ~ Total_MET, data = data)
summary(wrong_model)

autoplot(wrong_model)

```

### Удаление выбросов

Для обнаружения выбросов использовался метод 1.5 IQR. Также В выборке присутсвует много 80-летних. Для того, чтобы выборка была репрезентативна для всей популяции, уберем их из данных.


```{r}
data_filtered <- data %>%
  filter(rowSums(across(where(is.numeric), ~ .x %in% boxplot.stats(.x)$out)) == 0)

data_filtered_numeric <- data_filtered %>%
  select(where(is.numeric))

data_filtered_non_numeric <- data_filtered %>%
  select(where(~ !is.numeric(.)))

data_cleaned <- bind_cols(data_filtered_numeric, data_filtered_non_numeric)

data_cleaned <- data_cleaned %>% 
  filter(Age != 80)

```


### Повторный анализ

```{r}
tbl_summary(
  data_cleaned, 
  type = list(all_continuous() ~ "continuous2"),
  statistic = list(
    all_continuous() ~ c("{N_nonmiss}", "{mean} ({sd})", "{median} ({p25}-{p75})", "{min}-{max}")
  )) %>%
  modify_footnote(everything() ~ NA) %>%
  bold_labels()


data_cleaned %>%
  select(Sex, Race, Education, Family_income, Comorbidities, Smoking) %>% 
  gather(key = "Variable", value = "Value") %>%
  ggplot(aes(x = Value)) +
  geom_bar(fill = "steelblue") +
  facet_wrap(~ Variable, scales = "free") +
  theme_minimal() +
  theme(axis.text.x = element_text(angle = 90, hjust = 1))


data_cleaned %>%
  select_if(is.numeric) %>% 
  gather(key = "Variable", value = "Value") %>%
  ggplot(aes(x = Value)) +
  geom_histogram(bins = 50, 
                 fill = "steelblue", color = "black") +
  facet_wrap(~ Variable, scales = "free") +
  theme_minimal()

```


Теперь нужно преобразовать данные.


Если попытаться построить модель по исходным данным допущения линейной регрессии ожидаемо не выполняются.
```{r}
wrong_model <- lm(Glycohemoglobin ~ Total_MET, data = data_cleaned)
summary(wrong_model)

gvlma(wrong_model)

autoplot(wrong_model)

```

### Преобразование числовых переменных

```{r}

data_normalized <- data_cleaned %>%
  select_if(is.numeric) %>%
  mutate(across(everything(), ~ {
    result <- bestNormalize(.x) 
    result$x.t                   
  }))

data_normalized %>%
  gather(key = "Variable", value = "Value") %>%
  ggplot(aes(x = Value)) +
  geom_histogram(bins = 50, 
                 fill = "steelblue", color = "black") +
  facet_wrap(~ Variable, scales = "free") +
  theme_minimal()


data_fact <- data_cleaned %>% 
  select_if(is.factor)

data_final <- cbind(data_fact, data_normalized)
```

# Задание 4.

Оценка моделей для зависимости гликированного гемоглобина от выбранного вами показателя физической активности без ковариат и с ними


## Модель без ковариат

```{r}
model_no_covariates <- lm(Glycohemoglobin ~ Total_MET, data = data_final)
```

**Оценка модели:**


## Оценка модели без ковариат
### Summary, Residuals vs Fitted, QQ, scale-location plots
```{r}
summary(model_no_covariates)

#gvlma(model_no_covariates)

autoplot(model_no_covariates, label.size = 3) +
  theme_bw()

resid_xpanel(model_no_covariates, smoother = TRUE) +
  theme_bw()
```


### Residuals-Leverage, COOK's D plots

```{r}

resid_panel(model_no_covariates, plots = c("lev", "cookd"))
```


### Табличное представления оценок и доверительные интервалы
```{r}
tidy(model_no_covariates, conf.int = TRUE)

```

Выводы:  
1. Допущения линейной регрессии соблюдены.  
2. Показана статистически значимая отрицательная линейная связь между Total_MET и Glycohemoglobin. Однако коэффициент при Total_Met несмотря на статистическую значимость близок к нулю (-0.093), что указывает на низкую клиническую значимость.  
2. Модель объясняет только около 0.87% изменчивости уровня гликозилированного гемоглобина, что крайне мало.  
3. Для повышения качества модели стоит рассмотреть добавление дополнительных независимых переменных.  

## Модель с ковариатами


```{r}

model_with_covariates <- lm(Glycohemoglobin ~ Total_MET + Sex + Age + Race + Education +
                              Comorbidities + Smoking, 
                            data = data_final)

```



## Оценка модели с ковариатами
### Summary, Residuals vs Fitted, QQ, scale-location plots

```{r}
summary(model_with_covariates)

autoplot(model_with_covariates, label.size = 3) +
  theme_bw()

resid_xpanel(model_no_covariates, smoother = TRUE) +
  theme_bw()
```

### Residuals-Leverage, COOK's D plots

```{r}

resid_panel(model_with_covariates, plots = c("lev", "cookd"))
```

### Оценка мультиколлинеарности.

```{r, fig.width=12, fig.height=5}

vif(model_with_covariates)
check_model(model_with_covariates, check ="vif")

```



### Табличное представления оценок и доверительные интервалы

```{r}
tidy(model_with_covariates, conf.int = TRUE)

```

**Выводы:**  
1. Допущения линейной регрессии в целом соблюдены.Не наблюдается сильного смещения остатков. Распределение остатков выглядит относительно симметричным. Однако, наличие некоторых выбросов может указывать на то, что модель не полностью учитывает все особенности данных. VIF < 2 - мультиколлинеарности нет.

Коэффиценты модели:  
1. Возраст (Age): Возраст имеет сильное положительное влияние на уровень гликогемоглобина (p-value < 0.001). Это означает, что с увеличением возраста уровень гликогемоглобина увеличивается.  
2. Раса (Race):  
Non-Hispanic Black и Non-Hispanic Asian имеют значимое положительное влияние на уровень гликогемоглобина (p-value < 0.01 и p-value < 0.001 соответственно). Другие расовые группы не показали значимого влияния.
3. Образование (Education):  
Все уровни образования, начиная с "High school graduate/GED" и выше, имеют значимое отрицательное влияние на уровень гликогемоглобина. Это означает, что более высокий уровень образования связан с более низким уровнем гликогемоглобина.  
4. Наличие сопутствующих заболеваний (Comorbidities): Наличие сопутствующих заболеваний положительно влияет на уровень гликогемоглобина (p-value < 0.05).  

Качество модели:  
1. R-squared (коэффициент детерминации) составляет 0.1972, что означает, что модель объясняет около 19.72% вариации уровня гликогемоглобина. Это относительно низкий показатель, что может указывать на то, что модель не учитывает все важные факторы, влияющие на уровень гликогемоглобина.  
Adjusted R-squared (скорректированный коэффициент детерминации) составляет 0.1792, что немного ниже, чем R-squared, что также указывает на возможное наличие лишних переменных в модели.

# Задание 5. 
Представьте результаты оценки модели без ковариат и с ковариатами в виде точечной и интервальной оценки эффекта физической активности. Дайте им словесную интерпретацию. Какие выводы мы можем сделать, исходя из точечной оценки? А из интервальной? Как вы думаете, можно ли считать эффект клинически значимым? Если затрудняетесь с ответом, что бы вам помогло дать ответ на этот вопрос?


1. Модель без ковариат:
- Точечная оценка эффекта физической активности равна -0.09354. Это означает, что при увеличении уровня физической активности на одну единицу (Total_MET), уровень гликированного гемоглобина (Glycohemoglobin) снижается в среднем на 0.09354 единицы.  
- Интервальная оценка: 95% доверительный интервал (ДИ): [-0.1684; -0.0187]. Интервал не включает ноль, что указывает на статистически значимый эффект (p = 0.0145).  
- Интерпретация.  
Точечная оценка: Физическая активность оказывает отрицательное влияние на уровень гликированного гемоглобина, то есть снижает его.  
Интервальная оценка: Поскольку доверительный интервал не включает ноль, эффект физической активности статистически значим на уровне 5%.

2. Модель с ковариатами:  
- Точечная оценка эффекта физической активности составляет 0.012941. Это означает, что при увеличении уровня физической активности на одну единицу (Total_MET), уровень гликированного гемоглобина (Glycohemoglobin) увеличивается в среднем на 0.012941 единицы.  
- Интервальная оценка: 95% ДИ: [-0.0594; 0.0853]. Интервал включает ноль, что указывает на отсутствие статистически значимого эффекта (p = 0.73).  
- Интерпретация.  
Поскольку доверительный интервал включает ноль, эффект физической активности статистически незначим на уровне 5%.

**Выводы:**
1. Модель без ковариат:  
Физическая активность статистически значимо снижает уровень гликированного гемоглобина. Точечная оценка указывает на умеренный отрицательный эффект.  
2. Модель с ковариатами:  
После учета ковариат (пол, возраст, раса, образование, сопутствующие заболевания, курение) эффект физической активности становится статистически незначимым.

Клиническая значимость:  
В модели без ковариат эффект физической активности может считаться клинически значимым, так как снижение уровня гликированного гемоглобина на 0.09354 единицы может быть важным для пациентов с диабетом.  

В модели с ковариатами эффект слишком мал и статистически незначим, поэтому его клиническая значимость сомнительна. Это подчеркивает важность учета confounding факторов при оценке эффектов (чуть подробнее в ответе на задание 8).  


# Задание 6. 
Проверьте гипотезу об отсутствии ассоциации между физической активностью и гликированным гемоглобином. Сделайте выводы по полученным результатам.  

*Выводы*: Исходя из результатов задания 5 нет оснований отвергнуть нулевую гипотезу об отсутствии ассоциации между гликированным гемоглобином и уровнем физической активности, выраженной в метаболических коэффициентах.

# Задание 7. 
Является ли пол модификатором эффекта физической активности в отношении гликированного гемоглобина? Если да, каков эффект для мужчин и женщин и насколько он отличается между ними?

```{r}
model_Sex <- lm(Glycohemoglobin ~ Total_MET*Sex + Age + Race + Education +
                              Comorbidities + Smoking, 
                            data = data_final)
summary(model_Sex)
```



## Диагностика модели

```{r}
summary(model_Sex)

autoplot(model_Sex, label.size = 3) +
  theme_bw()

resid_xpanel(model_Sex, smoother = TRUE) +
  theme_bw()
```


```{r}
tidy(model_Sex, conf.int = TRUE)
```


**Вывод:** Пол не является статистически значимым модификатором эффекта физической активности в отношении гликированного гемоглобина.


# Задание 8. 
Соответствуют ли полученные вами результаты вашему исходному предположению? Как меняется оценка эффекта физической активности при добавлении ковариат в модель и почему?

**Ответ**: При работе с моделью без ковариат, было обнаружено слабое, но статистически значимое отрицательное влияние физической активности в отношении гликированного гемоглобина. Полученные в данной модели результаты соответствуют исходному предположению: физическая активность влияет на уровень гликированного геомглобина. Стоит отметить, что коэффициент детерминации (R2) очень низкий (0.0087), что говорит о том, что объясненная дисперсия уровня HbA1c за счет одной только физической активности крайне мала.

Однако при добавлении в модель ковариат влияние физической активности на уровень HbA1c оказалось статистически незначимым. При этом наблюдается изменение коэффициента.

Это изменение можно объяснить тем, что переменные, такие как возраст, образование, раса и другие, могут быть конфундерами, которые влияют как на физическую активность, так и на уровень HbA1c. Например, люди старшего возраста имеют более низкую физическую активность и более высокий уровень HbA1c. Образованные люди могут вести более здоровый образ жизни, что может влиять на оба показателя.


# Бонусное задание

```{r}
data_with_BMI <- data_MET %>% 
  mutate(
    Age = RIDAGEYR,
    Sex = as.factor(ifelse(RIAGENDR == 1, "Male", "Female")),
    Race = as.factor(RIDRETH3) %>%
      fct_recode(
        "Mexican_American" = "1",
        "Other_Hispanic" = "2",
        "Non-Hispanic_White" = "3",
        "Non-Hispanic_Black" = "4",
        "Non-Hispanic_Asian" = "6",
        "Other_Race" = "7"
      ),
    Education = as.factor(DMDEDUC2) %>%
      fct_recode(
        "Less_9th-grade" = "1",
        "9-11th_grade" = "2",
        "High_school_graduate/GED" = "3",
        "Some_college" = "4",
        "College_graduate_or_above" = "5"
      ),
    Family_income = as.factor(INDFMIN2) %>%
      fct_recode(
        "0-4,999" = "1",
        "5,000-9,999" = "2",
        "10,000-14,999" = "3",
        "15,000-19,999" = "4",
        "20,000-24,999" = "5",
        "25,000-34,999" = "6",
        "35,000-44,999" = "7",
        "45,000-54,999" = "8",
        "55,000-64,999" = "9",
        "65,000-74,999" = "10",
        "75,000-99,999" = "11",
        "100,000-Over" = "12"
      ),
    Comorbidities = ifelse(
      rowSums(select(., starts_with("MCQ"), BPQ020, DIQ010) == 1) > 0, 
      "Yes", "No"
    ) %>% as.factor(),
    Smoking = as.factor(SMQ040) %>%
      fct_recode(
        "Every_day" = "1",
        "Some_days" = "2",
        "Not_at_all" = "3"
      ),
    Glycohemoglobin = LBXGH,
    BMI = as.numeric(BMXBMI)
  ) %>%
  select(
    c(Age, Sex, Race, Education, 
      Family_income, Comorbidities, Smoking, Total_MET, Glycohemoglobin, BMI)
    )
  
```



```{r}
data_filtered_BMI <- data_with_BMI %>%
  filter(rowSums(across(where(is.numeric), ~ .x %in% boxplot.stats(.x)$out)) == 0)

data_filtered_BMI_numeric <- data_filtered_BMI %>%
  select(where(is.numeric))

data_filtered__BMI_non_numeric <- data_filtered_BMI %>%
  select(where(~ !is.numeric(.)))

data_cleaned_BMI <- bind_cols(data_filtered_BMI_numeric, data_filtered__BMI_non_numeric)

data_cleaned_BMI <- data_cleaned_BMI %>% 
  filter(Age != 80)

```



```{r}
bonus_model <- lm(Glycohemoglobin ~ Total_MET + Sex + Age + Race + Education +
                              Comorbidities + Smoking + BMI, 
                            data = data_cleaned_BMI)
```




## Оценка модели с BMI
### Summary, Residuals vs Fitted, QQ, scale-location plots

```{r}
summary(bonus_model)

autoplot(bonus_model, label.size = 3) +
  theme_bw()

resid_xpanel(bonus_model, smoother = TRUE) +
  theme_bw()
```

### Residuals-Leverage, COOK's D plots

```{r}

resid_panel(bonus_model, plots = c("lev", "cookd"))
```

### Оценка мультиколлинеарности.

```{r, fig.width=12, fig.height=5}

vif(bonus_model)
check_model(bonus_model, check ="vif")

```



### Табличное представления оценок и доверительные интервалы

```{r}
tidy(bonus_model, conf.int = TRUE)

```


**Вывод:**
Коэффициент при Total_MET уменьшился с 0.013 [-0.0594; 0.0853] до 3.4×10^−6 [-9.12×10^−6; 1.6×10^−5], при этом все также статистически незначим. Такое снижение связано с тем, что ИМТ как медиатор физической активности по отношению к Hb1Ac снизил общий эффект физической активности.
